【裁判字號】    98,上更(一),36
【裁判日期】    980327
【裁判案由】    毒品危害防制條例
【裁判全文】
臺灣高等法院刑事判決              98年度上更(一)字第36號
上  訴  人
即  被  告  丙○○
                    （現於臺灣臺北監獄臺北分監另案執行中
選任辯護人  扶助律師張智超律師
上列上訴人因違反毒品危害防制條例案件，不服臺灣板橋地方法
院97年度訴字第1423號，中華民國97年7 月17日第一審判決（起
訴案號：臺灣板橋地方法院檢察署97年度偵字第2567號），提起
上訴，判決後經最高法院第1次發回更審，本院判決如下：
    主  文
原判決關於丙○○販賣第一級毒品予丁○○部分暨所定應執行刑
部分均撤銷。
丙○○販賣第一級毒品予丁○○部分，無罪。
其他上訴駁回（即販賣第一級毒品予乙○○、甲○○部分）。
丙○○上訴駁回部分，應執行有期徒刑貳拾年。販賣第一級毒品
所得財物合計新臺幣貳仟元沒收之，如全部或一部不能沒收時，
以其財產抵償之。
    事  實
一、丙○○有殺人未遂、違反麻醉藥品管理條例、違反藥事法、
    賭博、違反毒品危害防制條例等前科，其中所犯違反毒品危
    害防制條例案件之施用第一級毒品、第二級毒品罪，經臺灣
    板橋地方法院92年度訴字第2456號分別判處有期徒刑7 月、
    3 月，應執行有期徒刑9 月確定；再因施用第一級毒品、第
    二級毒品罪，經臺灣板橋地方法院94年度訴字第2 號分別判
    處有期徒刑8 月、4 月，應執行有期徒刑10月確定，二案接
    續執行，於民國（下同）95年5 月2 日縮刑期滿執行完畢。
二、丙○○猶不知悔改，明知海洛因係毒品危害防制條例所列管
    之第一級毒品，不得非法持有、販賣及轉讓，竟仍基於販賣
    第一級毒品海洛因之犯意，使用非其所有之門號0000000000
    號、0000000000號行動電話作為其販售毒品之聯絡工具，分
    別於附表編號1 、2 所示之時間、地點，以附表編號1 、2
    所示之代價，販售海洛因（確切數量不詳）予乙○○3 次及
    甲○○1 次，從中牟取不法利益。嗣經警依法實施通訊監察
    ，對丙○○所使用之前開2 支行動電話進行監聽，因而循線
    查悉上情。
三、案經臺北市政府警察局中山分局移送臺灣板橋地方法院檢察
    署檢察官偵查起訴。
    理  由
壹、證據能力部分：
    按被告以外之人於偵查中向檢察官所為之陳述，除顯有不可
    信之情況者外，得為證據，刑事訴訟法第159 條之1 第2 項
    定有明文。查證人乙○○、丁○○、甲○○於偵查中向檢察
    官所為之證述，均經渠等以證人身分具結在卷，合於法定要
    件，且現階段刑事訴訟法規定檢察官代表國家偵查犯罪、實
    施公訴，依法其有訊問證人之權，證人且須具結，而實務運
    作時，偵查中檢察官向被告以外之人所取得之陳述，原則上
    均能遵守法律規定，不致違法取供，其可信性極高，復查無
    渠等於偵查中證述時，有何顯不可信之情況（此指外部情況
    ）之情事存在。又證人乙○○、丁○○、甲○○於原審審理
    時，均已到庭，接受檢察官及被告丙○○、辯護人之交互詰
    問，自足以保障被告就上開證人之對質詰問權利，揆之上揭
    規定，該等證人於偵查中之證詞應皆具有證據能力。
貳、認定犯罪事實之證據及理由：
一、上訴人即被告丙○○固坦承0000000000號、0000000000號均
    為其使用之行動電話門號，且其認識乙○○、甲○○等人，
    惟否認有何販賣第一級毒品海洛因之犯行，辯稱：伊從未販
    賣或提供海洛因給乙○○、甲○○云云。
二、經查：
  (一)被告販賣海洛因予乙○○部分：
  1.證人乙○○於偵查中具結證稱：伊曾於96年1 、2 月間，在
    中和向綽號「阿俊」之人購買毒品，購買約1 、2 次（按依
    後之所述，本院認定被告販賣海洛因予乙○○3 次），用新
    臺幣（下同）500 元買1 小包。伊係用0000000000號電話打
    給「阿俊」，伊與「阿俊」都約在中、永和一帶一手交錢一
    手交貨。卷內96年1 月23日上午7 時27分許、1 月29日8 時
    8 分、1 月30日8 時40分、2 月2 日上午11時42分之通聯紀
    錄中所稱「阿傑」就是「阿俊」。伊在警局有指認被告，賣
    伊毒品的就是被告丙○○等情明確（見偵字第2567號卷第13
    8 頁、第139 頁）。
  2.證人乙○○於原審審理時證述：伊的綽號是「小馬」，
    0000000000號是伊的門號。伊不認識在庭之被告。伊並未於
    96年1 、2 月間在中和向在庭被告購買海洛因，伊在偵查中
    有說曾跟丙○○買過毒品，但是並非在庭之被告丙○○，警
    詢中伊指認「俊仔」就是被告丙○○，當時只有看照片，有
    點像，但在庭之被告與照片差很多。關於偵查卷內96年1 月
    23日、96年1 月29日、96年1 月30日、96年2 月2 日之通訊
    監察譯文，其中96年1 月23日之通話內容是伊要跟「俊仔」
    拿500 元的海洛因，伊有拿到。96年1 月29日的通話內容也
    是伊要拿500 元的海洛因，「半張」就是500 元，這次也有
    拿到，但是忘記是在那裡拿到的。96年1 月30日那次也是要
    拿500 元的海洛因，也有拿到，拿到的地點伊忘了。96年2
    月2 日這次伊沒有買到海洛因等語（見原審97年6 月19日審
    判筆錄）。而被告於本院準備程序中亦坦承知悉其與證人乙○○前開通訊監察譯文所指「半張500 」之意，並稱：我本
    身有吸毒，要買也是買五百、一千而已。我可以知道半張就
    是五百元的意思，他沒有說是每洛因還安非他命，我們平常
    說一張就是指一千元，所以半張就是五百元等語（見本院卷
    第64頁），顯見被告與證人乙○○前開電話通聯確係為毒品
    交易之事，所為之聯絡，殆無疑異。
  3.證人乙○○使用之0000000000號行動電話與0000000000號電
    話於後列時間，分別有如下之對話，有卷附通訊監察譯文可
    稽（見同上偵查卷第81頁至第92頁）：
    (1)通話時間：96年1 月23日上午7 時27分20秒。通話內容：
      「Ａ：阿傑嗎！我小馬。Ｂ：怎樣。Ａ：跟你商量一下，
      我現在不方便，先跟你拿500 元，晚上下班拿給你，可不
      可以。Ｂ：好啦！要在哪裡。Ａ：約在昨天那裡好了。Ｂ
      ：我現在人在信義路，你人在哪裡。Ａ：我在秀朗路保源
      路裡。Ｂ：我們約這裡好了，快到了嗎？Ａ：還要5 分鐘
      ，快到了。」
    (2)通話時間：96年1 月29日上午8 時8 分13秒。通話內容：
      「Ａ：我小馬。Ｂ：ㄟ。Ａ：拿半張500 元。Ｂ：好啦！
      」
    (3)通話時間：96年1 月30日上午8 時40分28秒。通話內容：
      「Ａ：我小馬。Ｂ：ㄟ。Ａ：拿半張500 元，老地方。Ｂ
      ：好啦！」
  4.綜觀證人乙○○於偵查及原審審理中之證詞，乙○○於原審
    審理中，已具體證陳前述96年1 月23日、96年1 月29日、96
    年1 月30日之通話內容，均係其欲向「俊仔」購買500 元之
    海洛因之對話，且該3 次之毒品買賣均有成交；核與上述通
    訊譯文之內容與乙○○前於偵查中所稱：其曾於96年1 、2
    月間，向綽號「阿俊」之人以500 元之代價購買毒品1 小包
    ，其均係以0000000000號電話打給「阿俊」交易等節相符，
    被告亦不否認前開電話為其與證人乙○○間之對話，本院復
    調取證人乙○○前科資料發現，證人乙○○前曾因施用第一
    級毒品海洛因，為警查獲於94年間送觀察、勒戒，因無繼續
    施用傾向，為檢察官不起訴處分，嗣又於96年4 月、9 月間
    先後二次施用第一級毒品海洛因為警查獲，且該二次為警查
    獲時所採之尿液送驗結果，均僅呈嗎啡之陽性反應，並未有
    施用第一級毒品海洛因以外毒品之情，此業經本院向台灣台
    北地方法院檢察署調取該署97年執字第1587號乙○○毒品危
    害防制條例執行卷宗查明（內有台灣台北地方法院97年度訴
    字第100 號刑事卷，該案為警查獲時間為96年9 月21日），
    另有台灣台北地方法院96年度訴字第1106號刑事判決電腦列
    印本一份（該案為警查獲之時間為96年4 月27日）、台灣台
    北地方法院97年度訴字第100 號刑事判決一份在卷可參，是
    以證人乙○○施用毒品之慣性觀之，足推論證人乙○○前開
    3 次向被告購買之毒品，應為第一級毒品海洛因無誤，證人
    乙○○此部分所證自堪信實。又證人乙○○於偵查中，已證
    稱販售其毒品之「阿俊」即為被告丙○○無誤，雖其於原審
    審理中翻稱，其先前所稱之「阿俊」或「丙○○」並非在庭
    之被告云云。然被告不否認有與證人乙○○為前開之通話，
    已如前述，且0000000000號乃被告所使用之電話，業據被告
    於原審審理中自承明確，依前述通訊監察譯文資料所示，乙○○既係以其0000000000號行動電話與被告使用之
    0000000000號電話聯絡購買毒品事宜，足見出售乙○○毒品
    之人，應係被告無疑；況被告於審理中，亦對其認識乙○○
    乙節坦承不諱，則乙○○於原審審理中改稱其不認識被告，
    其並非向在庭之被告購買毒品云云，顯係事後迴護被告之詞
    ，殊無可採。另關於被告販售海洛因予乙○○之次數，乙○○於偵查中證稱係1 、2 次，於原審審理中證述共成交3次
    ；衡以乙○○於偵查中，僅係憑記憶為大略之陳述，於原審
    審理中，則係經公訴人提示前開各次通訊監察譯文，逐一向
    乙○○確認購買毒品之時間、地點、價格及是否順利取得毒
    品，故關於乙○○向被告購買毒品之次數及確切之時間，自
    應以其在原審審理中之證述較為可採。從而，被告曾於附表
    編號1 所示時地，各以500 元之價格販售海洛因予乙○○共
    3 次之事實，應堪認定。
  (二)被告販賣海洛因予甲○○部分：
  1.證人甲○○於偵查中具結證稱：伊曾於96年6 月左右（有關
    之時間，甲○○記憶有誤，應係96年5 月間），用電話0000
    000000號打給綽號「俊仔」之男子，伊向「俊仔」購買2 次
    ，都約在永和市保福宮前交貨，都是一手交錢一手交貨，價
    錢是500 元1 包或1000元2 包（見同上偵查卷第141 頁、第
    142 頁，依後之所述，本院認定甲○○只有向被告買一次
    500 元之海洛因）。甲○○於原審審理中則證述：伊的綽號
    是「阿玲」，0000000000是伊申請的手機。伊施用之海洛因
    係向「阿俊」購買，伊是用手機打電話給他，相約一手交錢
    一手交貨，地點是在永和市保福宮前，伊1 次買500 元，只
    有跟他買成功過1 次，伊忘記時間了，只知道是96年的事，
    伊在偵查中說有跟「阿俊」買過2 次，但實際上只有買到1
    次就是500 元1 包那次，約在保福宮。交給伊毒品之人有戴
    安全帽且有鬍鬚，伊不認識，伊覺得被告丙○○不是伊說的
    「阿俊」，體格及外型都不像。伊不認識在庭之被告丙○○
    。卷內96年5 月7 日之通聯紀錄乃伊要跟「阿俊」購買毒品
    的對話。這次有無買到伊忘記了。96年5 月10日下午5 時2
    分之通聯紀錄是要買海洛因，但這次沒有買到等語（見原審
    卷第63、64頁）。再依該二次監聽譯文之內容雖均未言明係
    購買何種毒品，僅以「1 包」、「1000元」代之，然證人甲○○於原審審理中已言明96年5 月10日下午5 時2 分之通聯
    紀錄是要買「海洛因」，可知該次通聯所指「1000元」即係
    指要買「1000元之海洛因」，而綽號「阿俊」之男子聽聞證
    人甲○○要「1000元」即知所指為何，顯見綽號「阿俊」與
    證人甲○○曾經有所交易，且對此次（96年5 月10日下午5
    時2 分之通聯）交易之品項，與前次交易品項相同存有默契
    ，否則綽號「阿俊」之男子必會於通聯中再次詢問確認，是
    由此推知證人甲○○與該綽號「阿俊」之男子間前次（即96
    年5 月7 日10時25分）之通聯所指之「1 包」即係指「海洛
    因1 包」之意，甚為明確。且本院依職權調閱證人甲○○96
    年6 月22日為警查獲施用毒品案全卷（台灣板橋地方法院96
    年度訴字第3038號違反毒品危害防制條例案件全卷），亦見
    證人甲○○為警查獲之當日所採之尿液中呈嗎啡之陽性反應
    而有施用第一級毒品海洛因之情，並有該卷附之台灣板橋地
    方法院96年訴字第3038號刑事判決電腦列印本一份在卷可參
    ，是從證人甲○○施用毒品之習性以觀，證人甲○○前稱購
    入海洛因之事，應非子虛。再參以，證人甲○○於偵查及原
    審審理中之證述，已足認證人甲○○曾以0000000000號電話
    與綽號「俊仔」或「阿俊」之男子聯絡購買海洛因2 次，且
    其中1 次順利以500 元之價格在永和市保福宮前向「俊仔」
    取得毒品，另1 次則未完成交易，偵查卷內其與0000000000
    號電話使用人之通話，即係其欲向「阿俊」購買毒品之對話
    。至證人甲○○於原審審理時，證述其並不認識被告，被告
    並非伊所說的「阿俊」云云。然被告於偵查中，已自承其綽
    號為「阿俊」、「俊仔」或「俊兄」（見同上偵查卷第219
    頁）。被告於原審審理中復供述其認識甲○○，且於本院準
    備程序時亦未否認該通聯之內容（見本院卷第64頁），又參
    核卷附通訊監察譯文資料（見同上偵查卷第106 頁、第107
    頁）及甲○○上開證述，甲○○確曾以其0000000000號電話
    與被告自承為其使用之0000000000號電話聯繫購買毒品事宜
    ，顯見證人甲○○所陳其撥打電話及購買毒品之對象「阿俊
    」，確係被告無訛，證人甲○○於原審陳稱其不認識被告云
    云，應屬事後偏頗被告之詞，洵無可採。
  2.又關於被告販售海洛因予甲○○之確切時間，甲○○於原審
    審理時，雖證稱其已不復記憶，僅知悉係96年間之事；且就
    96 年5月7 日其與「阿俊」通話當天，其是否有向「阿俊」
    即被告順利購得毒品，亦為不記得之陳述。然觀諸甲○○與
    被告於96年5 月7 日上午10時25分之通話內容：「Ａ（即甲○○）：阿俊仔！麻煩你拿1 包過來我家樓下。Ｂ（即被告
    ）：現在沒空，晚一點。Ａ：沒空。Ｂ：再等半個小時。Ａ
    ：好啦。」及其二人於同日上午10時46分之通話內容：「Ａ
    （即甲○○）：阿俊！你到了嗎？Ｂ（即被告）：你過來「
    保福宮」，永和『宮主口』這裡！Ａ：好啦！我知道。」，
    可知甲○○於96年5 月7 日係先以電話向被告表示欲購買1
    包毒品，被告表示約半小時後才有空，甲○○遂於約20分鐘
    後，再撥打電話向被告詢問，並與被告相約在保福宮交易。
    衡以該次交易之地點（保福宮）、數量（1 包）恰均與甲○○所述其向「阿俊」購得毒品之地點、數量相符；再參以被
    告當日如無足量毒品可供販售予甲○○，則於當日上午10時
    25分甲○○以電話向其詢問時，當會表明此情，而非向甲○○表示暫時沒空，須半小時後才能見面，亦不致於甲○○在
    同日上午10時46分第二度打電話催詢時，復與甲○○相約在
    保福宮前見面交易，足證甲○○前開所述其唯一一次向「阿
    俊」即被告在永福宮前順利購得500元海洛因之時間，應即
    係96年5 月7 日當日。從而，被告如附表編號2 所示販賣海
    洛因予甲○○之犯行，亦堪認定。
(四)、末以本案雖因被告否認有販賣第一級毒品海洛因之犯行，致
    無法查知其販賣海洛因之價差利得，惟販賣毒品係政府嚴予
    查緝之違法行為，且一般民眾亦普遍認知海洛因毒品之非法
    交易，政府一向查禁森嚴並重罰不予寬貸，衡諸常情，倘非
    有利可圖，被告絕無平白甘冒被嚴查重罰高度風險之可能。
    且海洛因並無恆定之購買價格，每次買賣之價量，可能隨供
    需雙方之資力、關係之深淺、需求之數量、貨源之多寡、販
    賣者對於資金需求之殷切與否、對行情之認知，以及政府查
    緝之態度等因素機動調整，並非一成不變，因之販賣之利得
    ，除經行為人坦承犯行，或帳冊所載價量均臻明確外，委難
    查得實情。職是之故，縱未確切查得販賣賺取之實際差價，
    但除別有事證，足認係按同一價格轉讓，確未牟利外，尚難
    執此認非法販賣之事證有所不足，致知過坦承者難辭重典，
    飾詞否認者反得逞僥倖，而失情理之平；且海洛因價格昂貴
    ，取得不易，凡為販賣之不法行為者，苟無利可圖，應無甘
    冒被查緝法辦重刑之危險，平白無端義務為該買賣之工作，
    是其販入之價格必較售出之價格低廉，而有從中賺取買賣差
    價牟利之意圖及事實，應屬符合論理法則及社會通常經驗之
    合理認定。足認被告販賣第一級毒品海洛因予乙○○及甲○○，且有從中賺取差價牟利之營利意圖與行為。
三、綜上所述，本案事證已臻明確，被告上開販賣海洛因之犯行
    堪予認定。又本件起訴書所記載之被告犯罪事實，係被告於
    96年1 月間至7 月間，在臺北縣中和市、永和市等地，多次
    販賣第一級毒品海洛因予乙○○、甲○○等人，惟就被告販
    售海洛因予乙○○、甲○○之確切時間、地點及次數，並未
    逐一予以特定指明，綜據證人乙○○、甲○○於偵查、原審
    審理中之陳述及卷內事證審理結果，認被告於起訴書所載上
    開期間，曾有如附表所示之販賣海洛因毒品之犯行明確。至
    被告於96年5 月19日至同年7 月間係於監所服刑，已如前述
    ，被告並無可能於此段人身自由受拘束之期間販售毒品，自
    不待言。又就證人乙○○於96年2 月2 日上午11時42分、證
    人甲○○於96年5 月10日下午5 時2 分許分別與被告之通訊
    對話部分，證人乙○○、甲○○於原審審理中均已證稱其等
    於前開各次對話後，並未向被告購得毒品，業如前述；且依
    卷內通訊監察譯文資料所示該等通訊對話之內容觀之，亦難
    逕認被告與乙○○及甲○○在該等通話過程中就買賣毒品之
    數量及價錢已達成合意或被告已著手於販賣毒品犯行之實行
    ，是此部分被告尚不構成販賣第一級毒品未遂罪，附此敘明
    。
、論罪：
一、核被告4 次所為，均係犯毒品危害防制條例第4 條第1 項販
    賣第一級毒品罪。被告販賣毒品海洛因前持有海洛因之低度
    行為，為販賣之高度行為所吸收，不另論罪。按94年2 月2
    日修正公布而於95年7 月1 日施行之刑法，基於刑罰公平原
    則之考量，杜絕僥倖之犯罪心理，並避免易致鼓勵犯罪之誤
    解，已刪除第56條連續犯之規定，亦即將本應各自獨立評價
    之數罪，回歸本來就應賦予複數法律效果之原貌。而所謂集
    合犯，係指立法者所制定之犯罪構成要件中，本即預定有數
    個同種類之行為將反覆實行之犯罪而言，是以對於集合犯，
    必須從嚴解釋，以符合立法者之本意。依毒品危害防制條例
    第4 條販賣毒品罪之構成要件文義衡之，實無從認定立法者
    原已預設該項犯罪，必有數個同種類行為將反覆實行，而具
    有集合犯之性質。因此，就刑法修正施行後多次販賣毒品之
    犯行，應採一罪一罰，始符合立法本旨（參看最高法院97年
    台上字第873 號、第1060號、96年度台上字第1850號判決）
    。公訴意旨認被告前述多次販賣第一級毒品之犯行應論以集
    合犯之包括一罪，容屬誤會。被告販賣海洛因予乙○○3 次
    次及販賣海洛因予甲○○1 次之犯行，時在新刑法施行之後
    ，犯意各別，行為互殊，應予分論併罰。
二、被告有如事實欄所示之犯罪科刑執行情形，有本院被告全國
    前案紀錄表可稽，其於受有期徒刑執行完畢後5 年內，故意
    再犯本件有期徒刑以上之四罪，均為累犯，均應依刑法第47
    條第1 項之規定加重其刑（其中法定刑為死刑或無期徒刑部
    分依法不得加重，僅就罰金刑部分加重）。又販賣第一級毒
    品係法定刑為「死刑、無期徒刑」之罪，罪刑至為嚴峻，被
    告固有上開販賣海洛因予他人之行為，然審酌被告每次販售
    毒品之數量尚微，僅有500 元之數量，被告所得利益當屬有
    限，其惡性及犯罪情節與大量出售海洛因以賺取巨額價差者
    顯屬有別，如不論其情節輕重，遽處以販賣毒品罪之法定本
    刑死刑或無期徒刑，誠屬情輕法重，過於嚴苛，有傷人民對
    法律之情感，其犯罪情狀在客觀上足以引起一般同情，堪予
    憫恕，縱使科以法定最低刑度，猶為過重，爰就被告所犯各
    次販賣第一級毒品罪，均依刑法第59條之規定酌減其刑，並
    依法先加後減之（死刑或無期徒刑部分不得加重者除外）。
肆、上訴駁回部分（即販賣第一級毒品予乙○○、甲○○部分）
    ：
    原審審酌被告正值壯年，不思努力進取，謀求正當職業，明
    知海洛因對於人體有莫大之戕害，而販賣毒品牟利，危害他
    人健康及社會風氣甚鉅，且犯罪後飾詞否認，兼衡其素行、
    犯罪之動機、目的、手段、販賣毒品之數量、所得利益微薄
    等一切情狀，適用毒品危害防制條例第4 條第1 項、第19條
    第1 項，刑法第11條前段、第47條第1 項、第59條之規定，
    分別量處如附表所示之刑。再以被告販賣海洛因予乙○○及
    甲○○2 人，共4 次，每次均為500 元，分別於所宣告刑之
    後宣告沒收，並各諭知如全部或一部不能沒收時，以其財產
    抵償之。復以被告用以聯絡販賣毒品海洛因使用之
    0000000000 號 及0000000000號行動電話各1 支，雖係被告
    使用供其販賣第一級毒品所用之物，然並未扣案，復未經公
    訴人舉證確屬被告所有（卷附臺灣大哥大資料查詢2 紙可參
    ），故不予宣告沒收，核無不合。被告提起此部分上訴，仍
    執陳詞，否認犯罪，核無理由，應予駁回。
伍、撤銷改判部分（即販賣第一級毒品予丁○○部分）：
一、公訴意旨略以：丙○○明知海洛因係毒品危害防制條例所列
    管之第一級毒品，不得非法持有、販賣及轉讓，竟仍基於販
    賣第一級毒品海洛因之犯意，使用非其所有之門號
    0000000000號、0000000000號行動電話作為其販售毒品之聯
    絡工具，於96年1 月間起至96年7 月間止，在台北縣永和市
    、中和市等地，以每小包500 元至1000元不等之價格，販售
    多次海洛因予丁○○，從中牟取不法利益。嗣經警依法實施
    通訊監察，對丙○○所使用之前開2 支行動電話進行監聽，
    因而循線查悉上情，因認丙○○此部分亦涉犯毒品危害防制
    條例第4 條第1 項之販賣第一級毒品罪嫌云云。
二、按犯罪事實應依證據認定之，無證據不得認定犯罪事實；不
    能證明被告犯罪者，應諭知無罪之判決，刑事訴訟法第154
    條第2 項、第301 條第1 項分別定有明文。而認定犯罪事實
    所憑之證據，雖不以直接證據為限，間接證據亦包括在內；
    然而無論直接或間接證據，其為訴訟上之證明，須於通常一
    般之人均不致有所懷疑，而得確信其為真實之程度者，始得
    據為有罪之認定，倘其證明尚未達到此一程度，而有合理之
    懷疑存在時，即應為有利於被告之認定，更不必有何有利之
    證據，最高法院30年上字第816 號、76年臺上字第4986號判
    例可資參照。
三、公訴人認被告此部分涉有毒品危害防制條例第4 條第1 項之
    販賣第一級毒品罪嫌，無非係以證人丁○○之證詞、行動電
    話門號0000000000號與0000000000號間於96年5 月9 日之通
    訊監察譯文為其主要論據。訊據被告堅決否認販賣第一級毒
    品予丁○○之犯行，並辯稱伊於96年5 月間已入監執行，不
    可能於96年5 月至7 月間販賣海洛因予丁○○等語，辯護人
    則辯稱：丁○○購買海洛因之時間差別相當大，因為被告於
    96年5 月19日入監服刑，丁○○就何時向被告購買海洛因時
    稱6 、7 月，時又稱5 月9 日過4 、5 天，原審並據此推斷
    購買時間為96年5 月13至同年5 月19日之間，販賣給丁○○
    ，怎麼可能在短短六天販賣二次，且這部分沒有通訊譯文佐
    證，自不能單憑丁○○之前後不一之指述論以被告有販賣第
    一級毒品予丁○○之犯行等語，經查：
  (一)證人丁○○固於偵查中結證：伊施用毒品之來源係跟被告拿
    海洛因，伊是在中和市○○路4 巷3 弄作美沙冬替代治療時
    認識被告，被告跟伊說他在賣海洛因，問伊要不要買，後來
    伊要買就打電話給被告，並約在伊與被告認識的地方一手交
    錢一手交貨。伊約於96年5 月至7 月間，向被告購買海洛因
    2 至3 次，價錢是1 小包海洛因500 元至1000元。卷內96年
    5 月9 日5 時37分、5 月9 日8 時56分之電話通聯紀錄之內
    容是伊要跟被告購買毒品等語（見同上偵查卷第178 頁、第
    179 頁）。惟審之證人於96年10月4 日為警查獲時第1 次之
    調查筆錄時警告以供出毒品來源因而查獲，得減輕其刑後供
    稱海洛因之來源係來自綽號「阿漢」之人（偵卷第49、50頁
    ），俟警第二次調查詢問時提示被告丙○○之照片後即稱：
    被告向伊告知如果伊要毒品海洛因可以撥電話給他向他購買
    後來伊在今年7 月份有打電話給他要跟他購買毒品但是他女
    朋友接電話告訴伊說被告已經被警察抓了，所以伊就沒有再
    跟它聯絡。再於警提示96年5 月9 日5 時37分之通訊監察譯
    文時，始稱向被告購買毒品，並表示買過4 、5 次，數量都
    是1 小包海洛因價格都約在新台幣0000-0000 元之間，每一
    次交易都是約在「中和衛生所」外面云云，是證人丁○○就
    其向被告購買海洛因之時間、次數，甚或價格前後供述均有
    不一之情，自難率採為被告有罪事實之依據，應再參斟酌其
    他具體證據以為佐證。
  (二)而被告於原審審理時結證述：伊的綽號是「大弟」，
    0000000000號是伊使用之手機。伊曾跟在庭被告買過海洛因
    ，約是96年6 、7 月間，確切時間伊不記得，但伊確定跟被
    告買過兩次，伊是打被告之手機，就是0000000000號，伊在
    警詢中說買過4 、5 次，是指曾跟被告聯絡過4 、5 次，但
    不是每次都有拿到。伊與被告都是現場交易，地點都是在中
    和衛生所的外面，由被告拿海洛因給伊，伊一次向被告買
    500 元之海洛因。卷內96年5 月9 日上午5 時37分之通聯紀
    錄，乃伊打電話要跟被告購買海洛因，但後來沒有買到，（
    辯護人問96年5 月9 日你有打電話給丙○○，但是沒有買到
    毒品？）是的，有向被告買了2 次，就是96年6 月、7 月等
    語（見原審卷第59至61頁）。而證人丁○○並非毫無智識之
    人對於「買過」與「聯絡」含意之差別，當無混淆之可能，
    其於原審審理時為更正警詢陳述之意，無非因見其前後供述
    之差誤，而為自圓其說之詞，本難盡信。再以，證人丁○○
    於原審供述其以電話與被告聯絡購買毒品之事多達4 、5 次
    ，但依卷附警方對被告所使用之0000000000號行動電話為長
    時間之通訊監察，僅見96年5 月9 日上午2 次之電話通聯，
    益證，證人丁○○於原審審理中此部分所述，顯與卷附資料
    不符，證人丁○○前證之可信度，自有可疑。復細究卷附96
    年5 月9 日通訊監察譯文（見同上偵查卷第110 頁），丁○○雖曾以其使用之0000000000號電話與被告使用之
    0000000000 號 行動電話聯繫，丁○○與被告間之通話內容
    ：「Ａ：我大地（實為大弟之誤）。Ｂ：ㄟ。Ａ：我身上有
    400 元，過去找你方便嗎？Ｂ：沒有啦！還在睡覺。Ａ：我
    等一下要上班。Ｂ：我知道啦！現在沒辦法。」，依此內容
    已足認證人丁○○所指之毒品交易並未有實際交付之情，且
    證人丁○○於原審審理中更明證稱該次通話雖係其欲向被告
    購買海洛因，但並未買到等語（見原審卷第60頁），自難以
    此被告與證人丁○○此通訊監察內容為被告與證人丁○○於
    96年5 月9 日有毒品交易之證據，至96年5 月9 日上午8 時
    56分另通被告與證人丁○○通訊監察內容：「Ａ：我大地（
    實為大弟之誤）。Ｂ：ㄟ。Ａ：要去那裡喝藥（中和衛生所
    喝美沙硼）嗎？Ｂ：我在這裡。Ａ：你等我一下，我10分鐘
    左右就到了。Ｂ：好啦！」，然如前述，證人丁○○於原審
    審理中已明白證稱96年5 月9 日當日並未向被告購得海洛因
    毒品，而依此通訊內容以觀，亦無足以認被告與證人丁○○
    相約見面，即係為完成毒品海洛因之交易，自無以據此為被
    告有於96年5 月9 日當日販賣毒品海洛因之積極證據，併此
    說明。
  (三)至證人丁○○於原審審理時一再證稱於96年6 、7 月間曾向
    被告購買2 次海洛因毒品，然被告曾因施用第一級毒品案件
    於96年5 月19日起入監服刑至同年9 月18日，並於9 月19日
    出監之事實，有本院被告前案紀錄表一份在卷可參，是被告
    自無可能在人身自由受拘束之情況下於證人丁○○所指之96
    年6 、7 月間為販賣毒品予證人丁○○之行為，又證人丁○○於警詢中供述稱係於96年4 月間始認識被告（偵卷第51頁
    ），於偵查中所證係96年5 至7 月向被告購買毒品（見偵卷
    第178 頁），是證被告亦無可能於96年1 月至4 月間有販賣
    海洛因予證人丁○○之犯行。
四、綜上所述，證人丁○○指證於96年5 月至7 月間向被告購買
    毒品之情，不僅無法具體指出購買毒品之時間，而空泛指稱
    2 至3 次，或4 至5 次，且所指購買毒品之時間，或為被告
    入監服刑期間，或無其他相關電話通聯以資佐證，且就購買
    毒品之價格復有上述前後不一之情，此外，復查無其他積極
    證據足認證人丁○○所陳確與事實相符，自不得以證人丁○○片面有瑕疵之指述，資為被告有販賣第一級毒品海洛因予
    丁○○之唯一依據。公訴人所舉證據，顯未達通常一般人均
    不致有所懷疑，而得確信被告有此部分販賣第一級毒品罪之
    程度，此外，復查無其他積極之證據，證明被告有起訴書所
    指販賣第一級毒品予丁○○之犯行，是被告此部分犯罪即屬
    不能證明，爰基於無罪推定原則，自應為被告此部分無罪判
    決之諭知。
五、原審對被告此部分未予詳查，遽為被告有此販賣第一級毒品
    予丁○○犯行之認定，顯有違誤。被告上訴否認此部分犯行
    ，指摘原判決此部分不當，為有理由，自應由本院將此部分
    撤銷，另為被告此部分無罪之諭知，至原判決所定之執行刑
    部分，因此部分罪刑之撤銷，而失所附麗，亦應一併撤銷。
陸、定執行刑部分（即被告上訴駁回部分【被告販賣第一級毒品
    予乙○○、甲○○部分】）：
    按連續犯之規定廢除後，例如吸毒、竊盜、搶奪等犯罪，是
    否會因數罪併罰而使刑罰過重而產生不合理之現象乙節，即
    應逐一檢討各罪名之規定，再決定其性質係數罪或一罪，而
    為避免行為人多數犯罪，因數罪併罰之結果，致刑罰輕重失
    衡，其犯罪數代表犯罪行為人穩定的人格傾向，總之相對應
    的，刑罰之使用必要逐漸退縮之情形下，對於數罪併罰之量
    刑，對於第一重宣告刑固然是全數記入應執行刑之基數，但
    是從第二重宣告刑開始則按照責任遞減係數，基此，爰就被
    告駁回上訴部分各次所犯販賣第一級毒品罪所處之刑，依刑
    法第51條第5 款之規定，定其應執行有期徒刑二十年，以資
    懲儆。並就該各罪從刑應沒收之物部分，於所定之執行刑後
    重為沒收範圍之諭知。
據上論斷，應依刑事訴訟法第368 條、第369 條第1 項前段、第
364 條、第301 條第1 項，刑法第51條第5 款、第9 款，判決如
主文。
本案經檢察官孫冀薇到庭執行職務。
中    華    民    國    98    年    3     月    27    日
            刑事第十五庭  審判長法  官  吳昭瑩
                                法  官  李正紀
                                法  官  李釱任
以上正本證明與原本無異。
如不服本判決，應於收受送達後10日內向本院提出上訴書狀，其
未敘述上訴之理由者並得於提起上訴後10日內向本院補提理由書
（均須按他造當事人之人數附繕本）「切勿逕送上級法院」。
                                書記官  張玉如
中    華    民    國    98    年    3     月    27    日
附錄：本案論罪科刑法條全文
毒品危害防制條例第4條
製造、運輸、販賣第一級毒品者，處死刑或無期徒刑；處無期徒刑者，得
併科新臺幣 1 千萬元以下罰金。
 附表
┌──┬───┬────┬───┬───┬───┬───┬──────────┐
│編號│販賣對│販賣時間│被告對│販賣毒│販賣價│罪名  │宣    告    刑      │
│    │象    │及地點  │外聯繫│品種類│格    │      │                    │
│    │      │        │之電話│      │      │      │                    │
│    │      │        │號碼  │      │      │      │                    │
├──┼───┼────┼───┼───┼───┼───┼──────────┤
│ 1. │乙○○│於96年1 │091820│海洛因│500 元│販賣第│處有期徒刑拾伍年貳月│
│    │      │23日，在│7446  │      │      │一級毒│，販賣第一級毒品所得│
│    │      │臺北縣中│      │      │      │品    │財物新臺幣伍佰元沒收│
│    │      │和市、永│      │      │      │      │之，如全部或一部不能│
│    │      │和市某處│      │      │      │      │沒收時，以其財產抵償│
│    │      │        │      │      │      │      │之。                │
│    │      ├────┼───┼───┼───┼───┼──────────┤
│    │      │於96年1 │同上  │海洛因│500 元│同上  │處有期徒刑拾伍年貳月│
│    │      │月29日，│      │      │      │      │，販賣第一級毒品所得│
│    │      │在不詳地│      │      │      │      │財物新臺幣伍佰元沒收│
│    │      │點      │      │      │      │      │之，如全部或一部不能│
│    │      │        │      │      │      │      │沒收時，以其財產抵償│
│    │      │        │      │      │      │      │之。                │
│    │      ├────┼───┼───┼───┼───┼──────────┤
│    │      │於96年10│同上  │海洛因│500元 │同上  │處有期徒刑拾伍年貳月│
│    │      │月1 月30│      │      │      │      │，販賣第一級毒品所得│
│    │      │日，在不│      │      │      │      │財物新臺幣伍佰元沒收│
│    │      │詳地點  │      │      │      │      │之，如全部或一部不能│
│    │      │        │      │      │      │      │沒收時，以其財產抵償│
│    │      │        │      │      │      │      │之。                │
├──┼───┼────┼───┼───┼───┼───┼──────────┤
│ 2. │甲○○│於96年5 │095264│海洛因│500元 │販賣第│處有期徒刑拾伍年貳月│
│    │      │月7 日，│4031  │      │      │一級毒│，販賣第一級毒品所得│
│    │      │在臺北縣│      │      │      │品    │財物各新臺幣伍佰元沒│
│    │      │永和市保│      │      │      │      │收之，如全部或一部不│
│    │      │福宮前  │      │      │      │      │能沒收時，以其財產抵│
│    │      │        │      │      │      │      │償之。              │
└──┴───┴────┴───┴───┴───┴───┴──────────┘


司法院資訊處製作；財團法人民間司法改革基金會備份。
